最高法院刑事判決　　　　　　九十四年度台上字第一０八三號
　　上　訴　人　乙○○
　　　　　　　　　　　　巷82.
　　自訴代理人　黃呈利律師
　　被　　　告　甲○○
上列上訴人因自訴被告偽造文書案件，不服台灣高等法院台中分
院中華民國九十三年三月二十三日第二審更審判決（九十二年度
重上更(二)字第二三七號，自訴案號：台灣台中地方法院八十六年
度自字第七三二號），提起上訴，本院判決如下：
    主  文
原判決撤銷，發回台灣高等法院台中分院。
    理  由
本件原判決以上訴人乙○○在第一審自訴意旨略以：被告甲○○
與上訴人原為夫妻，二人已於民國八十五年一月五日離婚，坐落
於台中市○區○○段三一九、三二０地號土地，面積依序為四八
二、四二五平方公尺，應有部分各為十萬分之一、十萬分之一千
九百、同段三三二地號土地，面積四二五平方公尺，持分十萬分
之一千九百、及其地上建物，即門牌號碼台中市○○路六三四號
，原為上訴人所有，詎被告竟於七十六年七月十六日，偽造上訴
人之署押及盜蓋上訴人之印章，偽造上訴人之委託書，向台中市
北屯區戶政事務所申請印鑑證明，使不知情之戶政人員據以核發
印鑑證明書，復於同月二十日，盜蓋上訴人之印鑑章於前開土地
贈與所有權移轉契約書及建築改良物贈與所有權移轉契約書，持
向台中市中正地政事務所以贈與為原因而申請移轉登記，使該管
地政人員將此不實事項登載於職掌之土地及建物登記謄本，嗣於
八十二年三月二十三日持該不實之權狀，向華南商業銀行貸款，
並向中正地政事務所設定本金最高限額抵押權新台幣（下同）一
千二百萬元，足以生損害於上訴人及台中市北屯區戶政事務所、
台中市中正地政事務所對於印鑑核發及土地、建物登記管理之正
確性，因認被告涉犯偽造文書罪嫌云云。但經審理結果，認為不
能證明被告犯罪，因而維持第一審關於諭知被告無罪部分之判決
，駁回上訴人在第二審之上訴，固非無見。
惟查：(一)、原判決以上訴人曾出具未載日期之委託書記載：「本
人因公務煩（應係「繁」字之誤）忙，委託妻甲○○代領印鑑證
明書乙份，此致北屯區戶政事務所」等語（見第一審卷第四十五
頁），而上訴人及被告原住台中市○○區○○里○○街六十一巷
十弄七號，七十七年二月十一日遷住台中市○區○○里○○路六
三四號；上訴人所指被告偽造之委託書，其製作日期為七十六年
七月十六日，本件系爭房、地產以贈與為原由移轉登記予被告之
日期為七十六年七月二十日；被告辯稱：上開未具日期之委託書
係上訴人於七十六年七月十六日之前所寫，上訴人所稱該委託書
係於八十年間所寫云云，與當時其戶籍已遷至台中市北區之事實
不符，因而認該委託書應係上訴人在七十六年七月十六日之前所
書立，被告既已受上訴人之委託代領印鑑證明，即無偽造委託書
之理，而為有利被告之認定。然查如依前揭戶籍之記載，作為認
定上訴人出具未載日期委託書之出具日期之依據，則在七十七年
二月十一日之前均有可能，並非必係在七十六年七月十六日之前
出具，究竟憑何事證證明是在七十六年七月十六日之前出具，原
判決未予說明，已有判決理由欠備之違誤。又該委託書如係於七
十六年七月十六日之前所寫，被告為何不用該委託書，而另以自
己筆跡代寫七十六年七月十六日之委託書？在七十七年二月十一
日之前上訴人為何要出具未記載日期之委託書？當時領出印鑑證
明要作何目的使用？原審就此重要待證事項未予詳查釐清，即遽
行判決，亦有調查未盡之違法。(二)、上訴人曾於七十七年六月二
日寄郵局存證信函予被告，謂被告擅自盜用上訴人印章，偽造委
託書將系爭房地產過戶給被告，涉犯偽造文書罪，被告應於接函
後二日內交還印鑑，妥為解決，否則依法究辦等語（見第一審卷
第三十一頁）。依此，上訴人如同意系爭房地產之過戶，何以於
近一年後又寄存證信函表示未同意辦過戶之事？被告於收受存證
信函後，為何未函覆表明無偽造文書之事？上訴人當時何以未告
訴，而遲至離婚後之八十六年始提起自訴？原判決就此未予審認
、說明，顯有可議。(三)、被告於八十年七月二十九日書立之切結
書記載：上訴人應將薪資收入歸被告處理，被告同意將系爭房屋
產權之半數給予上訴人（見上訴字卷第二十六頁）；上訴人與被
告於八十一年五月二十九日所簽之離婚協議書第七條約定「標的
物坐落於台中市○○路六三四號房屋一棟，所有權人為甲○○，
全權歸屬女方所有，惟女方應支付男方新台幣五百萬元」（見第
一審卷第四十六頁）。上訴人於七十六年七月間如已同意將系爭
房地產贈與被告，何以被告於八十年七月二十九日又同意將該房
屋產權之半數給上訴人？被告於八十一年五月二十九日又何以願
支付上訴人五百萬元？當時房地產之市價為何？為何係支付五百
萬元？原審就此未予調查明白，復又憑上開切結書及離婚協議書
率認上訴人有授權辦理系爭房地產之過戶手續，難認適法。(四)、
上訴人所提被告與張翠玲之對話錄音及七十七年五月三十一日上
訴人與被告之對話錄音，經法務部調查局鑑定結果為：送鑑定錄
音帶內於譯文標示第一段、第二段及第三段部分聲音疑似為甲○
○之聲音，乙○○之聲音均與其本人之聲音音質相同（見上更(一)
字卷第四十四之一頁）。為何錄音帶內之女聲「疑似」為被告之
聲音，而上訴人所指其聲音部分則「確為」上訴人之聲音？其疑
似之程度為何？是否鑑定時被告之音調較高或較低所致？抑係音
色近似而非完全相同所致？原審未予查明，即率行判決，亦有未
合。上訴意旨指摘原判決違法，尚非全無理由，應認仍有發回更
審之原因。
據上論結，應依刑事訴訟法第三百九十七條、第四百零一條，判
決如主文。
中　　華　　民　　國　九十四　年　　三　　月　　十　　日
                      最高法院刑事第十庭
                          審判長法官  陳　正　庸
                                法官  賴　忠　星
                                法官  王　居　財
                                法官  林　開　任
                                法官  林　立　華
      本件正本證明與原本無異
                                      書  記  官
中　　華　　民　　國　九十四　年　　三　　月　 十五 　日
                                                      Ｑ
